臺灣桃園地方法院宣示判決筆錄　　　　　 92年度訴字第319號
公　訴　人　臺灣桃園地方法院檢察署檢察官
被　　　告　甲○○
指定辯護人　本院公設辯護人　乙○○
上列被告因商業會計法等案件，於中華民國九十四年七月二十二
日下午四時許，在本院第一法庭宣示判決，出席職員如下：
　　　　　法　官　袁雪華
　　　　　書記官　邱仲騏
　　　　　通　譯
法官起立朗讀判決主文、犯罪事實要旨、處罰條文，及告以上訴
限制、期間並提出上訴狀之法院，且諭知記載其內容：
一、主  文：
    甲○○商業負責人利用不正當方法，致使財務報表發生不實
    之結果，處有期徒刑肆月，如易科罰金，以參佰元折算壹日
    ；又連續為他人處理事務，意圖為自己不法之利益，而為違
    背其任務之行為，致生損害於本人之利益，處有期徒刑陸月
    ，如易科罰金，以參佰元折算壹日；又意圖為自己不法之所
    有，而侵占對於業務上所持有之物，處有期徒刑陸月，如易
    科罰金，以參佰元折算壹日。應執行有期徒刑壹年貳月，如
    易科罰金，以參佰元折算壹日。
二、犯罪事實要旨：
    甲○○係設於桃園縣桃園市○○路二四號四樓之九「喜多屋
    有限公司」（下稱喜多屋公司）之實際負責人，實際負責辦
    理公司設立登記之相關事宜，負有造具申請設立登記所需各
    項文件及編製財務報表之業務，為從事業務之人：
　(一)甲○○基於概括之犯意，先於民國八十八年八月間，明知股
    東出資額為：甲○○、孫鷹、黃兆華、馬秀蘭共新台幣（下
    同）六百九十五萬元，周尚誠、向家琬、向家玉共七百零五
    萬元，戊○○一百萬元、丙○○一百萬元，總資本額為一千
    六百萬元，竟未經股東同意，於股東名簿、設立章程內虛偽
    不實登載股東出資額各為：孫鷹六十萬元、甲○○二十萬元
    、周尚誠三十萬元、向家琬三十萬元、向家玉三十萬元、黃
    兆華五萬元、戊○○十萬元、丙○○十萬元、馬秀蘭五萬元
    ，總資本額為二百萬元，再持以向臺北市政府申請設立登記
    ，使不知情之承辦公務員將此不實事項登載於職務上掌管之
    登記簿冊完成設立登記；復於八十九年一月間，明知股東丁
    ○○出資額為一百萬元，竟未經丁○○同意，於股東名簿、
    設立章程內虛偽不實登載為十二萬元，並持以向臺北市政府
    申請變更登記，使不知情之承辦公務員將此不實事項登載於
    職務上所掌管之登記簿冊完成變更登記，均足以生損害於主
    管機關對於公司資料管理之正確性以及公司全體股東。
　(二)甲○○為使資產總額與負債及淨值總額達成平衡，利用不知
    情之會計師，於八十八年十二月間，編製喜多屋公司八十八
    年度之資產負債表時，以虛偽記載會計科目之不正當方法，
    將未列入「資本」之一千四百萬元虛列為「負債」，使該年
    度之資產負債表發生不實之結果。
  (三)甲○○身為喜多屋公司之實際負責人，應當為喜多屋公司及
    股東之利益處理事務，且應瞭解公司應遵守之法令，明知公
    司之資金，除因公司間業務交易行為有融通資金之必要者外
    ，不得貸予股東或任何他人，詎竟為個人投資彤領餐廳股份
    有限公司（下稱彤領公司），而意圖為自己不法之利益，並
    基於概括之犯意，先於八十八年十二月八日，逕自將喜多屋
    公司帳戶內之二百一十萬元匯入彤領公司之帳戶內，作為投
    資彤領公司之股款，而為違背其任務之行為，且未支付喜多
    屋公司任何利息，致喜多屋公司受有短期借款之利息損失，
    甲○○除於八十八年十二月十三日還款一百萬元外，迄今欠
    款未還。
　(四)甲○○明知除以投資為專業或章程另有規定外，非經全體股
    東同意，轉投資總額不得超過實收股本百分之四十之限制，
    而喜多屋公司係以餐飲為本業，非屬專業投資公司，亦未在
    章程明訂排除公司法關於轉投資總額不得超過百分之四十之
    限制，竟罔顧將鉅額資金以長期方式投資，勢必嚴重影響喜
    多屋公司資金調動及日後業務之推展，承前開不法利益之意
    圖，為其所另外經營投資之「喜上屋有限公司」（下稱喜上
    屋公司），於八十九年五月間，未經全體股東同意，擅自將
    喜多屋公司帳戶內之三百萬元匯入喜上屋公司之帳戶內作為
    股款，致喜多屋公司在桃園縣桃園市遠東百貨公司十一樓所
    經營之喜多屋餐廳，因資金不足，於九十年五月間停止營業
    。
　(五)甲○○明知有限公司之股東不得退股，竟於九十年三月間，
    由喜多屋公司自行出資三百萬元，向股東周向家珊、向家琬
    收購其名下分別登記為六十四萬元、三十萬元之出資，再以
    轉讓股東周向家珊、向家琬出資予甲○○八十萬元、人頭股
    東艾越新十四萬元之方法，將此不實之內容登載於股東名簿
    、章程內，持以向經濟部中部辦公室申請變更登記，使不知
    情之承辦公務員將此不實事項登載於職務上所掌管之登記簿
    冊，以達使周向家珊、向家琬達到違法退股之目的，足生損
    害於主管機關管理公司登記事項之正確性及其他客戶與喜多
    屋公司往來交易之安全性。
　(六)甲○○復意圖為其所經營之喜上屋公司不法之所有，於九十
    年五月間，利用業務上持有喜多屋公司所有置於桃園縣桃園
    市遠東百貨公司十一樓營業場所內之裝潢設備、生財器具之
    機會，未經全體股東同意，以變易持有為不法所有之意思，
    侵占喜多屋公司所有之裝潢設備、生財器具，無條件交由喜
    上屋公司概括承受使用。
三、處罰條文：
    刑法第五十六條、第二百十六條、第二百十五條、第二百十
    四條、第三百三十六條第二項、第三百四十二條第一項、第
    五十五條、第四十一條第一項前段、第二項、第五十一條第
    五款、商業會計法第七十一條第五款、罰金罰鍰提高標準條
    例第一條前段、第二條。
四、協商判決除有刑事訴訟法第四百五十五條之四第一項第一款
    於本訊問程序終結前，被告撤銷協商合意或檢察官撤回協商
    聲請者；第二款被告協商之意思非出於自由意志者；第四款
    被告所犯之罪非第四百五十五條之二第一項所定得以協商判
    決者；第六款被告有其他較重之裁判上一罪之犯罪事實者；
    第七款法院認應諭知免刑或免訴、不受理者情形之一，及違
    反同條第二項「法院應於協商合意範圍內為判決；法院為協
    商判決所科之刑，以宣告緩刑或二年以下有期徒刑、拘役或
    罰金為限」之規定者外，不得上訴。
五、如有前項得上訴之情形者，得自收受判決送達之日起十日內
    ，向本院提出上訴書狀，上訴於第二審法院。
中　　華　　民　　國　　94　　年　　7 　　月　　22　　日
                                  法　官　袁雪華
                                  書記官　邱仲騏
上正本證明與原本無異。
                                  書記官　邱仲騏
中　　華　　民　　國　　94　　年　　7 　　月　　22　　日
附錄本案論罪科刑之法條：
中華民國刑法第216條
(行使偽造變造或登載不實之文書罪)
行使第二百十條至第二百十五條之文書者，依偽造、變造文書或
登載不實事項或使登載不實事項之規定處斷。
中華民國刑法第215條
(業務上文書登載不實罪)
從事業務之人，明知為不實之事項，而登載於其業務上作成之文
書，足以生損害於公眾或他人者，處三年以下有期徒刑、拘役或
五百元以下罰金。
中華民國刑法第214條
(使公務員登載不實罪)
明知為不實之事項，而使公務員登載於職務上所掌之公文書，足
以生損害於公眾或他人者，處三年以下有期徒刑、拘役或五百元
以下罰金。
中華民國刑法第336條第2項
(公務公益侵占罪、業務侵占罪)
對於業務上所持有之物，犯前條第一項之罪者，處六月以上五年
以下有期徒刑，得併科三千元以下罰金。
中華民國刑法第342條第1項
(背信罪)
為他人處理事務，意圖為自己或第三人不法之利益，或損害本人
之利益，而為違背其任務之行為，致生損害於本人之財產或其他
利益者，處五年以下有期徒刑、拘役或科或併科一千元以下罰金
。
商業會計法第71條
商業負責人、主辦及經辦會計人員或依法受託代他人處理會計事
務之人員有左列情事之一者，處5 年以下有期徒刑、拘役或科或
併科新台幣15萬元以下罰金：
一  以明知為不實之事項，而填製會計憑證或記入帳冊者。
二  故意使應保存之會計憑證、帳簿報表滅失毀損者。
三  意圖不法之利益而偽造、變造會計憑證、帳簿報表內容或撕
    毀其頁數者。
四  故意遺漏會計事項不為記錄，致使財務報表發生不實之結果
    者。
五  其他利用不正當方法，致使會計事項或財務報表發生不實之
    結果者。
